【裁判字號】    97,附民,197
【裁判日期】    971028
【裁判案由】    殺人未遂
【裁判全文】
臺灣高等法院刑事附帶民事訴訟判決     97年度附民字第197號
原      告  甲○○
                    現另案於臺灣嘉義監獄執行中
被      告  乙○○
                    現另案於臺灣彰化監獄執行中
上列被告因殺人未遂案件（97年度上訴字第4476號），原告提起
附帶民事訴訟，請求損害賠償，本院判決如下：
   主  文
被告應給付原告新臺幣貳萬元及自民國九十七年十月二十九日起
至清償日止，按年息百分之五計算之利息。
原告其餘之訴駁回。
   事  實
甲、原告方面：
一、聲明：
(一)、被告應付原告新台幣拾萬元整，及自民事賠償判決完之翌
    日起至清償日止，按年息百分之五計算之利息。
(二)、訴訟費由被告負擔。
二、陳述：
(一)、民國（下同）94年4月7日晚間9時許，因細故發生爭執，在
    被告家中遭被告持菜刀砍中頭部和右手腕各一刀。被告行為
    觸犯刑法271條第2項、第1項，應負民法侵權行為損害賠償
    責任。
(二)、按不法侵害他人之身體、名譽者，被害人雖非財產上之損害
    ，亦得請求賠償相當之金額，民法第195條已有明定，被害
    人和被告原是朋友，因故爭執，遭被告持菜刀砍成重傷，在
    額頭留下永遠無法抹滅傷疤，造成破相，於日常生活遭旁人
    異樣眼光，承受精神壓力實為痛苦，幾進崩潰，精神上之賠
    償應為新台幣貳拾萬元整，於受傷後，本來發傳單打零工的
    工作，亦因需養傷無奈被迫中斷，頓時生活陷入困境，後因
    帶著傷疤的臉使原告一直無法找到工作，喪失工作賺錢機會
    ，此部分應賠償原告新台幣拾萬元整，是原告請求金額為新
    台幣拾萬元整。
乙、被告方面：
一、聲明：願與被原告和解賠償原告（但原告不願和解）。
二、陳述：於刑事案件承認原告所指之侵權行為事實，但辯解為
    傷害。
   理  由
一、按因犯罪而受損害之人，於刑事訴訟程序得附帶提起民事訴
    訟，對於被告及依民法負賠償責任之人，請求回復其損害。
    又法院認為原告之訴不合法或無理由者，應以判決駁回之；
    認為原告之訴為有理由者，應依其關於請求之聲明，為被告
    敗訴之判決，刑事訴訟法第487條第1項、第502條第1項、第
    2項分別定有明文。
二、查原告甲○○主張被告乙○○於94年4月7日晚間9時許，在
    臺北縣新莊市○○路○段167號5樓，與原告甲○○細故爭執
    後，因原告甲○○先出手毆打，被告乙○○乃至廚房持自己
    所有、長約20公分之水果刀2支，砍傷原告甲○○額頭及右
    手臂，造成原告甲○○受有額頭7公分長、右手前臂5公分長
    傷口之案件，經本院97年度上訴字第4476號刑事案件審理，
    綜合全案辯論意旨，變更起訴之殺人未遂法條，認定被告乙
    ○○係犯傷害罪，且判決被告傷害罪刑，有該案卷證資料
    可稽，原告主張援用上開刑事判決所認定之事實及證據，應
    屬可採。從而原告主張被告犯罪致其受有損害等情，可認為
    真實。
三、按因故意或過失，不法侵害他人之權利者，負損害賠償責任
    。又不法侵害他人之身體、健康、名譽或自由者，被害人雖
    非財產上之損害，亦得請求賠償相當之金額，民法第184條
    第1項前段、第195條第1項前段分別定有明文。被告既有經
    刑事判決認定之傷害原告之侵權行為，則原告請求被告賠償
    工作損失及精神上損害之慰撫金，即屬依法有據。然查：
(一)、關於原告甲○○主張：「於受傷後，本來發傳單打零工的工
    作，亦因需養傷無奈被迫中斷，頓時生活陷入困境，後因帶
    著傷疤的臉使原告一直無法找到工作，喪失工作賺錢機會，
    此部分應賠償原告新台幣拾萬元整」等情之部分，按「當事
    人主張有利於己之事實者，就其事實有舉證之責任」，民事
    訴訟法第277條前段定有明文，又「民事訴訟如係由原告主
    張權利者，應先由原告負舉證之責，若原告先不能舉證，以
    證實自己主張之事實為真實，則被告就其抗辯事實即令不能
    舉證，或其所舉證據尚有疵累，亦應駁回原告之請求（17年
    上字第917號）」，本件依據原告甲○○此部分事實之陳述
    ，其固然有民法第184條第1項前段之請求權，但原告甲○○
    就此部分之請求，並未舉證以實其說，依據前述規定與判例
    意旨，應駁回原告甲○○此部分之請求。
(二)、關於原告甲○○主張：「被害人和被告原是朋友，因故爭執
    ，遭被告持菜刀砍成重傷，在額頭留下永遠無法抹滅傷疤，
    造成破相，於日常生活遭旁人異樣眼光，承受精神壓力實為
    痛苦，幾進崩潰，精神上之賠償應為新台幣貳拾萬元整」等
    情之部分，按「慰藉金之賠償須以人格權遭遇侵害，使精神
    上受有痛苦為必要，其核給之標準固與財產上損害之計算不
    同，然非不可斟酌雙方身分資力與加害程度，及其他各種情
    形核定相當之數額（51年台上字第223號）」，「以人格權
    遭遇侵害，受有精神上之痛苦，而請求慰藉金之賠償，其核
    給之標準，須斟酌雙方之身分、資力與加害程度及其他各種
    情形核定相當之數額。且所謂相當，應以實際加害情形與其
    名譽影響是否重大及被害人之身分、地位與加害人之經濟情
    況等關係定之（86年台上字第3537號）」，審酌原告陳明與
    與被告係朋友，當時之工作為發傳單打零工，被告與原告均
    有刑案前案紀錄，先後通緝之身分（前案紀錄表附於刑事卷
    宗）與原告為國中三年肄業，被告為小學畢業從事外燴，及
    原告與被告之財產及經濟狀況，與原告租被告之房間二人共
    居等情（以上見刑事卷宗之警詢筆錄），認原告請求被告賠
    償慰撫金貳拾萬元，尚嫌過高，應以貳萬元為適當。至原告
    逾此部分之請求，自無從准許，應予駁回。
(三)、按「被告於言詞辯論時試行和解未成立者，當事人一造在試
    行和解時所為讓步之表示，並非訴訟標的一部之捨棄或認諾
    ，不能以此為判決之基礎（28年上字第1058號）」、「未經
    成立之和解契約，在和解進行中當事人所為讓步之主張，不
    能採為判決之根據（18年上字第2102號）」，本院審理程序
    試行和解時，被告乙○○雖陳明願賠償原告拾萬元，但原告
    甲○○拒絕簽和解筆錄並記明筆錄在卷，是依據前述判例意
    旨，因和解契約未成立，被告乙○○在和解進行中所為讓步
    之主張，不能採為判決之根據，併此敘明。
四、綜上，原告請求被告給付貳萬元，及自民事賠償判決之翌日
    即民國九十七年十月二十九日起至清償日止，按年息百分之
    五計算之利息。為有理由，應予准許。至原告逾此部分之請
    求，自無從准許，應予駁回。又訴訟費用並未在刑事訴訟法
    第491條準用之列，自毋庸命當事人負擔，附此敘明。
五、據上論結，本件原告之訴為一部有理由，一部無理由，依刑
    事訴訟法第502條第1項、第2項、第490條前段，判決如主文
    。
中    華    民    國    97    年    10    月    28    日
                  刑事第十二庭  審判長法  官   蔡永昌
                                      法  官   陳榮和
                                      法  官   施俊堯
以上正本證明與原本無異。
不得上訴。
                                      書記官   顧哲瑜
中    華    民    國    97    年    10    月    29    日


司法院資訊處製作；財團法人民間司法改革基金會備份。
